【裁判字號】    95,上訴,3639
【裁判日期】    951121
【裁判案由】    竊盜
【裁判全文】
臺灣高等法院刑事判決                95年度上訴字第3639號
上  訴  人
即  被  告  甲○○
上列上訴人因竊盜案件，不服臺灣板橋地方法院95年度訴字第11
92號，中華民國95年7月31日第一審判決（起訴案號：臺灣板橋
地方法院檢察署95年度偵字第6343、8461號），提起上訴，本院
判決如下：
    主  文
上訴駁回。
甲○○緩刑伍年。
    事  實
一、甲○○明知其子朱志國（另結）欲竊取他人車內電腦音響設
    備變賣獲利花用，竟仍共同基於意圖為朱國志不法所有之概
    括犯意聯絡，由其連續於如附表所示時間，駕駛其所有載客
    營業使用之車號9Q-066號營業小客車，搭載朱志國至如附表
    所示臺北縣板橋火車站地下停車場繞駛，尋覓行竊車輛目標
    ，然後覓得如附表所示丙○○、丁○○、乙○○等人所有停
    放該處地下3樓之車輛，甲○○即將車停放附近車位把風，
    由朱志國攜帶打火機及客觀上對人具有危險性可供兇器使用
    之剪刀、十字起子等行竊工具，趁無人注意之際，下車至行
    竊車輛處，先以打火機擊破該車右前方三角玻璃（毀損罪部
    分未據告訴），以手伸入開啟車門進入車內，再以剪刀將防
    盜器電源線剪斷，然後即以起子拆卸竊取車內行控電腦及DV
    D主機，得手後旋搭乘甲○○上開營業小客車駛離現場逃逸
    ，嗣即由朱志國將上開竊得之汽車行控電腦及DVD主機，帶
    至臺北縣秀朗橋下之跳蚤市場，以每套新臺幣（下同）1萬6
    千元之價格，銷贓售予不特定人，共得款4萬8千元供己還債
    及花用殆盡。嗣於95年1月4日凌晨4時許，甲○○再駕車搭
    載朱志國前往上址板橋火車站地下停車場繞駛尋覓行竊車輛
    目標時，經警發覺形跡可疑，在該地下停車場地下2樓出口
    處將之攔停盤查，因而循線查獲上情。
二、案經乙○○訴由內政部警政署鐵路警察局第一警務段報請臺
    灣板橋地方法院檢察署檢察官偵查起訴。
    理  由
一、訊據被告甲○○固不否認有於上揭時地駕車載送其子朱志國
    至上開板橋火車站之事實，惟矢口否認有共同竊盜之犯行，
    辯稱：附表編號一所示該次，伊載朱志國至板橋火車站門口
    下車後，就在附近繞了一圈要載客，後來覺得很累就開到板
    橋火車站地下停車場睡覺，之後朱志國打電話問伊在何處，
    就過來板橋火車站地下停車場找伊，伊就載他回去，附表編
    號二、三所示2次，伊均載朱志國到板橋火車站門口下車，
    之後朱志國如何回家伊不知道，伊沒有載他回去，伊均僅係
    單純開車接送朱志國，並不知道朱志國要去該處做何事，亦
    不知他偷東西之事云云。經查：
（一）、雖同案被告朱志國於警詢、偵審亦均附和稱：伊行竊之
        事，伊父甲○○並不知情云云，然查被告有於如附表編
        號三所示時地，駕駛上開營業小客車搭載朱志國，進入
        板橋火車站地下停車場後，在地下2樓、3樓繞駛，駛至
        地下3樓停車場時，即將車停放在告訴人乙○○車輛附
        近停車位，隨後朱志國即下車在告訴人車輛旁徘徊、破
        壞車輛，進入車內行竊，得手後朱志國再以衣領掩面走
        至地下2樓自動繳費機繳交停車費，繳費後再返回地下
        3樓登上被告甲○○所駕車輛，旋即駕車離開，全程共
        計花費22分19秒（3時59分57秒進場，至4時22分16秒離
        場），此有偵查卷附板橋火車站地下停車場監視器錄影
        翻拍照片13張可稽，顯與被告上開所辯前開情節不符，
        且核諸上述錄影所示過程情節，同案被告朱志國係由被
        告甲○○駕車載至行竊地點實施竊盜，而朱志國行竊時
        ，被告甲○○所駕車輛即停放在行竊地點附近目視可及
        之處，且朱志國於行竊完畢後，即自行繳交停車費再登
        上被告甲○○所駕車輛，由被告甲○○載送一同離去，
        全程僅花費22分19秒之時間，足見被告甲○○對朱志國
        行竊一事，顯係經2人事前共謀計畫，由被告甲○○駕
        車載送、把風，接應朱志國實施行竊，難謂被告甲○○
        就朱志國行竊一事，毫不知情而無犯意之聯絡可言。
（二）、另於如附表編號一、二所示時地之2次竊盜行為，核諸
        被告甲○○亦供認有於上述時間駕車載送朱志國至上述
        行竊地點，且同案被告朱志國於原審審理時亦供認上述
        2次行竊係由被告甲○○載送至行竊地點，復經如附表
        編號一、二所示被害人丙○○、丁○○於警詢指述所有
        停放該處車輛被竊車內財物情節，均與朱志國供述竊盜
        情節相符，再參諸上述如附表編號三所示被告甲○○與
        朱志國共同行竊之事實情節，參互印證，亦堪認被告甲○○應有以相同手法，駕車載送、把風，接應朱志國於
        如附表編號一、二所示時地行竊之事實無訛。
（三）、況被告甲○○上開所辯情節云云，不僅與上開監視器錄
        影所示事實經過不符，亦與同案被告朱志國於警詢、偵
        審附和被告甲○○前後所述：伊是騙伊父親說朋友欠伊
        錢不還，要去破壞朋友停放在板橋車站地下停車場的汽
        車；伊跟伊父親說要去該處找朋友，叫伊父親載伊去；
        伊跟伊父親說要去找朋友處理一些事情云云（見偵查卷
        39頁、86頁、原審95年5月17日準備程序筆錄2頁）有異
        ，再者被告甲○○於警詢、偵查中辯稱：伊兒子朱志國
        告訴伊說有事情要到板橋車站停車場，請伊載他去，並
        未告訴伊原因，伊載他去有3次，3次載他去後，伊都在
        停車場內之車上睡覺，伊都是等朱志國上車後叫醒伊才
        開車離去返家；伊有開車載伊兒子朱志國去板橋火車站
        地下停車場3次，他沒有告訴伊要去做何事，他叫伊帶
        他去，伊就帶他去，然後伊就去睡覺云云（見偵查卷18
        頁、19頁、81頁、82頁），與於原審審理時上開所辯情
        節，亦前後不一，且衡諸被告3次載送朱志國至上開行
        竊地點，均係在深夜3、4時許，亦顯有違常情。
（四）、綜上所述，被告上開所辯，顯不足採。此外，復有被害
        人丙○○、丁○○、告訴人乙○○分別於警詢、偵查中
        之指述、證人即查獲警員鍾文達於原審審理時之證述、
        同案被告朱志國於原審審理時就如附表所示竊盜犯行之
        供述、上開監視器錄影翻拍照片及被害車輛照片等可資
        佐證，事證明確，被告甲○○犯行堪以認定。
二、又本件被告行為後，民國94年1月7日修正、刪除之刑法第28
    條（將共同正犯條文「實施」一語，修正為「實行」，否認
    「陰謀共同正犯」、「預備共同正犯」）、第30條（修正幫
    助犯成立要件條文用語改為「幫助他人實行犯罪行為者，為
    幫助犯。」及將「從犯」一語改為「幫助犯」）、第56條（
    刪除本條連續犯以一罪論之規定）、第322條（配合第56條
    連續犯之刪除，刪除竊盜常業犯之規定）等規定，業於95年
    7月1日生效施行，是經依同法第2條規定綜合比較新舊法結
    果，被告本件所犯之罪，依修正後之上開規定處斷，並無有
    利，自仍應適用其行為時之舊法即94年1月7日修正施行前之
    刑法上開規定處斷。從而，本件核被告甲○○上揭所為，係
    犯刑法第321條第1項第3款之攜帶兇器竊盜罪。公訴意旨雖
    認被告係犯修正前之刑法第30條、第322條之幫助常業竊盜
    罪嫌云云，惟依上述所認犯罪事實，被告顯有與同案被告朱
    志國實施攜帶兇器竊盜之犯意聯絡，且有把風接應之竊盜構
    成要件行為，故非僅止於幫助犯之行為，再者，衡諸被告係
    執業計程車司機，且僅參與朱志國所犯之如附表所示三次竊
    盜犯行，與朱志國間是否有至常業竊盜之犯意聯絡，尚難確
    認，自難率認有常業竊盜之幫助犯或共同正犯可言，是公訴
    意旨上開所認，尚有未洽，惟其起訴犯罪事實相同，爰逕予
    變更起訴法條論究。又被告甲○○上開所犯，與朱志國間，
    有犯意聯絡及行為分擔，為共同正犯。另其先後3次犯行，
    時間緊接，犯罪構成要件相同，顯均係基於概括之犯意反覆
    為之，應依修正前之刑法連續犯規定，論以一罪並加重其刑
    。
三、原審因依刑法第2條第1項前段、修正前之刑法第28條、第56
    條、第321條第1項第3款規定，並審酌被告犯罪之動機、目
    的、手段、共同正犯參與情節、所生危害、所得利益及犯罪
    後之態度等一切情狀，量處有期徒刑9月，且就共同正犯朱
    志國犯罪所用之上開行竊工具，業據朱志國於警詢、偵查供
    稱均已將之丟棄，爰不予宣告沒收，其認事用法，洵無不當
    ，量刑亦屬妥適，被告上訴空言指摘原判決不當，非有理由
    ，其上訴應予駁回。
四、末查被告前未曾因故意犯罪受有期徒刑以上刑之宣告，有本
    院被告前案紀錄表可參，被告於犯後雖未能坦承罪行，態度
    不佳，然早已失婚，獨立育有一子，以公園為家，經濟狀況
    極差，本院認被告經此教訓，當知警惕，而無再犯之虞，所
    宣告之刑以暫不執行為適當，爰宣告緩刑5年，以啟自新。
據上論斷，應依刑事訴訟法第368條，刑法第74條第1項第1款，
判決如主文。
本案經檢察官沈明彥到庭執行職務。
中    華    民    國    95    年    11    月    21    日
                  刑事第八庭審判長法  官  鄭文肅
                                  法  官  陳國文
                                  法  官  江國華
以上正本證明與原本無異。
不得上訴。
                                  書記官  陳玉嬋
中    華    民    國    95    年    11    月    23    日
附錄本案論罪科刑法條全文：
中華民國刑法第321條
（加重竊盜罪）
犯竊盜罪而有左列情形之一者，處6月以上、5年以下有期徒刑：
一  於夜間侵入住宅或有人居住之建築物、船艦或隱匿其內而犯
    之者。
二  毀越門扇、牆垣或其他安全設備而犯之者。
三  攜帶兇器而犯之者。
四  結夥三人以上而犯之者。
五  乘火災、水災或其他災害之際而犯之者。
六  在車站或埠頭而犯之者。
前項之未遂犯罰之。
--------------------------------------------------------
附表：
┌─┬────────┬─────┬────┬───────┐
│編│犯罪時間、地點  │被害人及  │失竊財物│備          註│
│號│                │被害車號  │        │              │
├─┼────────┼─────┼────┼───────┤
│一│94.12.6凌晨3時許│丙○○    │行控電腦│              │
│  │                │          │、DVD 主│              │
│  │臺北縣板橋市縣民│6391-KH   │機      │              │
│  │大道2 段7 號板橋│          │        │              │
│  │火車站地下3樓停 │          │        │              │
│  │車場            │          │        │              │
├─┼────────┼─────┼────┼───────┤
│二│94.12.14凌晨3時 │丁○○    │同上    │              │
│  │許              │          │        │              │
│  │                │6393-KH   │        │              │
│  │地點同上        │          │        │              │
├─┼────────┼─────┼────┼───────┤
│三│94.12.31凌晨4時6│乙○○    │同上    │              │
│  │分許            │          │        │              │
│  │                │0655-MR   │        │              │
│  │地點同上        │          │        │              │
└─┴────────┴─────┴────┴───────┘


司法院資訊處製作；財團法人民間司法改革基金會備份。
